臺灣新竹地方法院民事判決　九十三年度婚字第二二七號
　　原　　　告　甲○○
　　被　　　告　乙○○
右當事人間請求離婚事件，於民國九十三年七月九日言詞辯論終結，本院判決如左：
    主　　文
准原告與被告離婚。
訴訟費用由被告負擔。
    事實及理由
壹、原告起訴主張：緣兩造於民國（下同）六十八年一月十二日結婚，夫妻感情初尚
    融洽，並育有鍾佩君（七十四年三月二十七日生）一人。詎被告見異思遷，竟於
    八十六年間棄家庭於不顧，與伊分居迄今。嗣被告得寸進尺，竟又於新竹縣竹東
    鎮○○路○段二五三號地點之一二三車行內與訴外人林佳慧同居生活，並共同產
    下一女，致夫妻感情頹圯，形同陌路。因此，本件婚姻顯有難以維持婚姻之重大
    事由等情，爰依民法第一千零五十二條第二項為此提起本件訴訟訴請離婚等語。
    並聲明求為判決如主文所示。
貳、被告方面：被告未於言詞辯論期日到場，亦未提出書狀作何聲明或陳述。
參、得心證之理由：
一、原告主張兩造係夫妻，現婚姻關係仍存續中，業據原告提出之
    之登記可證，堪信為真。
二、按「有前項（第一項）以外之重大事由，難以維持婚姻者，夫妻之一方得請求離
    婚，但其事由應由夫妻之一方負責者，僅他方得請求離婚」，民法第一千零五十
    二條定有明文。且民法親屬編於七十四年修正後，於第一千零五十二條增設第二
    項離婚事由之概括規定，准「有前項以外之重大事由，難以維持婚姻者，夫妻之
    一方得請求離婚」，其目的在使夫妻請求裁判離婚之事由較富彈性。是夫妻間發
    生之情事，茍足以使婚婚姻難以維持，即無不准許依該條第二項訴請離婚之理（
    最高法院八十六年度第二次民事庭會議決議、最高法院八十七年台上字第一○四
    八號判決意旨參照）。至於是否有難以維持婚姻之重大事由，判斷標準為婚姻是
    否已生破綻而無回復之希望，此不可由原告已喪失維持婚姻意欲之主觀面加以認
    定，而應依客觀的標準，即難以維持婚姻之事實，是否已達於倘處於同一境況，
    任何人均將喪失維持婚姻希望之程度以決之（八十七年台上字第一三○四號判決
    意旨參照）。又我國民法第一千零五十二條第二項但書「但其事由應由夫妻之一
    方負責者，僅他方得請求離婚。」之規定，係限制「主要有責配偶」之離婚請求
    權，則主要有責者自應不得提起離婚之訴。申言之，夫妻雙方均為有責時，責任
    較輕之一方固得向責任較重之他方請求離婚，即令雙方之有責程度相同者，雙方
    亦均得請求離婚。
三、經查，原告甲○○主張被告乙○○棄家庭於不顧，與伊分居迄今，且與人在外同
    汝到庭證稱：「兩造大概分居七、八年，姊夫都沒有回來。以前兩造本來住竹東
    中豐路住所，後來姊夫從中豐路離家，與外面的女人同住，且姊夫與外面的女人
    已經有生育小孩。」等語甚詳（見本院九十三年六月十四日言詞辯論筆錄）。且
    觀諸前開證人所證述等情，益足見兩造確已因被告在外與人同居生子，而無法繼
    續保持婚姻共同生活之圓滿及幸福，故原告上開主張，自堪信為真實。又婚姻乃
    一男一女之兩性結合，以組織家庭，共同生活為目的，而夫妻間共營婚姻生活，
    不僅需有經營和諧性生活、滿足彼此生理需要，尚且須滿足雙方感情上彼此親密
    、心理上互相依賴互相扶助的心理需求，方可建立夫妻間身心靈相結合之美滿生
    活。因此，本件被告既在外與人同居生子，未與原告相親相愛，共同維持夫妻間
    身心靈相結合之婚姻生活，則顯然已達於倘處於同一境況，任何人均將喪失維持
    婚姻希望之程度，而出現無可回復之婚姻重大破綻。又本件婚姻破綻之出現既係
    被告在與人同居生子所引起，則顯可認應由被告負主要責任者。從而，揆諸前開
    規定及說明，原告依民法第一千零五十二條第二項訴請離婚，尚無不合，自應准
    許。
肆、訴訟費用之負擔：民事訴訟法第七十八條。
中　　　華　　　民　　　國　　九十三　　年　　　七　　　月　　二十三　　日
                                  臺灣新竹地方法院家事法庭
                                      法  　  官  許翠玲
右正本證明與原本無異。
如對本判決上訴，須於判決送達廿日內向本院提出上訴狀。
                                      法院書記官  陳宏城
中　　　華　　　民　　　國　　九十三　　年　　　七　　　月　　二十三　　日
